【裁判字號】    99,交抗,441
【裁判日期】    990601
【裁判案由】    聲明異議
【裁判全文】
臺灣高等法院臺中分院刑事裁定         99年度交抗字第441號
抗  告  人  交通部公路總局臺中區監理所彰化監理站
代  表  人  甲○○ 址同上
受處分人    乙○○
送達代收人  張秀鈴  彰化市○○.
上列抗告人因受處分人違反道路交通管理條例聲明異議案件，不
服臺灣彰化地方法院中華民國99年4月20日所為裁定（99年度交
聲字第359、363號）提起抗告，本院裁定如下：
    主  文
原裁定（99年度交聲字第359、363號）均撤銷，發回臺灣彰化地
方法院。
    理  由
一、抗告意旨略以：本件舉發違反道路交通管理事件通知單係由
    舉發單位當場攔停舉發並經該駕駛人（乙○○）當場簽名收
    受（詳如舉發通知單移送聯），本件舉發通知單已當場送達
    予受處分人應無疑義，原審法院以為本件舉發違反道路交通
    管理事件通知單以寄存送達方式完成送達，並於裁定理由五
    認未經原舉發機關合法送達該舉發通知書前，原處分機關尚
    無對異議人為裁罰之權而據以撤銷原處分之裁定似有誤會等
    語。
二、按道路交通管理處罰條例第8條第1項規定：「違反本條例之
    行為，由下列機關處罰之：一第12條至第68條由公路主管機
    關處罰。二第69條至第84條由警察機關處罰。」，同條第3
    項復規定：「第1項第1款之處罰，公路主管機關應設置交通
    裁決單位辦理；其組織規程由交通部、直轄市政府定之。」
    ，又同條例第7條第1項復規定：「道路交通管理之稽查，違
    規紀錄，由交通勤務警察，或依法令執行交通稽查任務人員
    執行之。」，以此可知，就行為人違反道路交通管理處罰條
    例第12條至第68條之交通違規行為，現行法制係採舉發機關
    與裁罰機關分離原則，一般係由交通警察為舉發機關執行舉
    發任務，其舉發通知除交付或送達行為人外，並一併移送予
    處罰機關裁決。又依違反道路交通管理事件統一裁罰基準及
    處理細則第11條規定，舉發時應填製「舉發違反道路交通管
    理事件通知單（簡稱舉發通知單）」，並依舉發之情形不同
    ，區分為當場舉發及逕行舉發兩種；當場舉發者．應於舉發
    通知單上填記駕駛人或行為人姓名、性別、出生年月日、地
    址、身分證統一編號及車主姓名、地址、車牌號碼、車輛種
    類，將通知聯交付該駕駛人或行為人簽名或蓋章收受之，即
    完成舉發。而逕行舉發者，則應於舉發通知單上按已查明之
    資料填註車牌號碼、車輛種類、車主姓名及地址，並於通知
    單上方空白處加註逕行舉發之文字後，再由舉發機關送達被
    通知人，方屬完成舉發程序。
三、經查：本件受處分人所據以聲明異議之「彰警交字第I00000
    000號」及「彰警交字第I00000000號」舉發違反道路交通管
    理事件通知單（以下稱舉發通知單），其上既未加註「逕行
    舉發」等文字，依法應屬當場舉發之事件。核此兩張舉發通
    知單上，對於駕駛人（行為人）姓名、性別、出生年月日、
    地址、身分證統一編號及車主姓名、地址、車牌號碼、車輛
    種類等事項，皆已依違反道路交通管理事件統一裁罰基準及
    處理細則第11條第1項第1款之規定清楚填具，且兩舉發通知
    單之「收受通知聯者簽章」欄位，亦有受處分人「乙○○」
    之簽名，足徵此兩張舉發通知單應已當場交付受處分人收受
    ，其舉發程序似已合法完成。然原審未就此予以詳查，卻以
    事後「交通部公路總局臺中區監理所（彰化監理站）違反道
    路交通管理事件裁決書」之寄存送達未為合法等事由，逕作
    成「行為人未能合法收受舉發通知單之送達」、「舉發程序
    非合法，原處分機關依法要無予以逕行裁罰之餘地」等認定
    ，顯有將道路交通事件之舉發程序與裁決程序予以混淆之違
    誤，實屬不當。是抗告人抗告指摘原裁定不當，為有理由，
    爰將原裁定關於此部分予以撤銷，發回原審法院，期詳為調
    查後，另為適法之處置。
四、據上論結，應依道路交通案件處理辦法第26條，刑事訴訟法
    第413條前段，裁定如主文。
中    華    民    國    99    年      6    月     1   日
            刑事第五庭  審判長法  官  趙  春  碧
                              法  官  賴  恭  利
                              法  官  何  秀  燕
以上正本證明與原本無異。
不得再抗告。
                              書記官  郭  振  祥
中    華    民    國    99    年      6    月     1   日

司法院資訊處製作；財團法人民間司法改革基金會備份。
